臺灣新北地方法院行政訴訟判決
111年度交字第590號
原      告  皇室企業有限公司

代  表  人  黃玉麟  
送達代收人  許峻瑋    律師


被      告  新北市政府交通事件裁決處
                      設新北市○○區○○路○段000號2樓
代  表  人  李忠台    住同上
訴訟代理人  黃曉妍    律師
                      住臺北市○○區○○○路0段0號5樓之1
上列當事人間因交通裁決事件，原告不服被告民國111年9月16日
新北裁催字第48-000000000號裁決，向本院提起行政訴訟，本院
判決如下：
    主  文
一、原告之訴駁回。
二、訴訟費用新臺幣參佰元由原告負擔。
    事實及理由
壹、程序方面：
一、原告不服被告所為道路交通管理處罰條例第8條的裁決而提
    起撤銷訴訟，依行政訴訟法第237條之1，應適用交通裁決事
    件訴訟程序。本件因卷證資料已經明確，且已送達原告表示
    意見，已為程序保障，且為避免當事人開庭之勞費及訴訟經
    濟，本院依同法第237條之7規定之裁量，於是不經言詞辯論
    ，直接裁判。
二、本件被告機關就本案違規事實（如下爭訟概要欄所示），前
    於民國111年7月29日以新北裁催字第48-000000000號違反道
    路交通管理事件裁決裁罰原告，經本院函請被告重新審查，
    經被告重新審查後，認依行政程序法第111條第7款規定，如
    裁決機關作成附加以受處分人逾期未履行繳送義務為停止條
    件，「依道路交通管理處罰條例第65條第1款、第2款之『吊
    扣期間加倍』及『吊銷牌照或駕照』之行政罰，應屬無效。」
    。故為避免一次裁決導致原處分無效，被告爰更正上開裁決
    書之處罰主文，於111年9月16日依相同之舉發違規事實及舉
    發違反法條重新製開裁決書，被告就此重新所為變更後之裁
    決，仍非完全依原告之請求處置，則參酌行政訴訟法第237
    條之4 第3項規定反面解釋之旨，依法就此裁決部分自不得
    視為原告撤回起訴，本院就此仍應以被告變更後即
　　111年9月16日新北裁催字第48-000000000號違反道路交通管
    理事件裁決書為審理之標的，核先敘明。
貳、實體方面：
一、爭訟概要：緣原告皇室企業有限公司名下車牌號碼0000-00
    號自用小貨車（下稱系爭汽車），於民國（下同）111年5月
    24日10時02分，由受僱人駕駛行經台北市○○○路000號前時，
    疑似有未繫安全帶之情事，經臺北市政府警察局大同分局(
    下稱原舉發機關)員警目睹後予以攔檢，於盤查過程中聞悉
    車內散發酒氣，隨即要求其下車接受酒精濃度檢測，經測得
    其吐氣酒精濃度達每公升0.24毫克而有「汽機車駕駛人有第
    35條第1項第1款」之違規行為，又因原告為系爭汽車之車主
    ，遂於違規當日依道路交通管理處罰條例(下稱處罰條例)第
    35條第9項規定，填製掌電字第000000000號舉發違反道路交
    通管理事件通知單當場舉發，記載應到案日期為111年7月8
    日前，案件於111年5月26日移送被告，原告於111年6月2日
    提出申訴，案經被告向原舉發機關查明陳述情節及違規當時
    情形，於111年7月29日依原告之申請及上開查證結果，乃依
    道路交通管理處罰條例第35條第9項及違反道路交通管理事
    件統一裁罰基準及處理細則等規定，製開新北裁催字第48-0
    00000000號違反道路交通管理事件裁決書，裁處「吊扣汽車
    牌照24個月」，為避免一次裁決導致原處分無效，爰被告更
    正原裁決書裁罰主文第二項，並於111年9月16日依相同之舉
    發違規事實及舉發違反法條重新製開上開裁決書（下稱原處
    分），原告不服，遂提起本件行政訴訟。
二、原告起訴主張及聲明：
㈠、主張要旨：
⑴、首按，依道路交通管理處罰條例第35條第9項規定：「汽機車
    駕駛人有第一項、第三項至第五項之情形之一，吊扣該汽機
    車牌照二年。」、道路交通管理處罰條例第35條第7項規定
    ：「汽機車所有人，明知汽機車駕駛人有第一項各款情形，
    而不予禁止駕駛者，依第一項規定之罰鍰處罰，並吊扣該汽
    機車牌照二年。」可知，前開條款吊扣汽車牌照並無要求違
    規汽車駕駛人應與汽車所有人為同一人始能吊扣汽車牌照之
    限制。然而上開吊扣汽車牌照之特別規定，究屬行政義務違
    反之處罰，並未排除行政罰法第7條第1項「違反行政法上義
    務之行為非出於故意或過失者，不予處罰」及道交條例第85
    條第4項推定過失等規定之適用，是汽車所有人自仍得經由
    舉證證明其無故意及過失而免罰(附件1，臺灣高等法院暨所
    屬法院98年11月11曰98年法律座談會刑事類提案第21號研討
    結果意旨可資參照），故縱汽車駕駛人與汽車所有人非同屬
    一人，而汽車駕駛人遭裁決所依道路交通管理處罰條例第35
    條第9項規定吊扣汽車牌照，汽車所有人依法應得依道路交
    通管理處罰條例第35條第7項規定舉證非明知而不罰。
⑵、原告於駕駛人謝ｏ展駕車前已告知其嚴禁酒駕且原告有派人對
    其施予酒測而無酒精反應，故原告並無明知駕駛人謝ｏ展酒
    駕而仍不予禁止駕駛之情形，原處分未慮及此，逕以道路交
    通管理處罰條例第35條第9項吊扣汽車牌照云云，自屬有誤
    ，應與撤銷：
①、本案原告係因汽車駕駛人謝ｏ展違反第35條第1項第1款「酒精
    濃度超過規定標準」而遭被告依道路交通管理處罰條例第35
    條第9項裁處吊扣駕照。又按道路交通管理處罰條例第35條
    第7項規定：「汽機車所有人，明知汽機車駕駛人有第一項
    各款情形，而不予禁止駕駛者，依第一項規定之罰鍰處罰，
    並吊扣該汽機車牌照二年。」，乃係指汽機車所有人違反處
    罰條例之「禁止規定」，將其汽車交予「酒精濃度超過法定
    標準值」之駕駛人，亦即違反行政法上之「不作為義務」 
    ，而揆其立法目的，係慮及汽車所有人擁有支配管理汽車之
    權限，對於汽車之使用方式、用途、提供予何人使用等，得
    加以篩選控制，故而課予汽車所有人擔保汽車駕駛人之行為
    具有合於交通管理規範之義務。又禁止汽車所有人將其所有
    之車輛借予酒精濃度超過規定標準值之人駕駛，其行政管制
    目的在降低交通事故風險，及課予汽車所有人擔保汽車駕駛
    人之行為具有合於交通管理規範之義務(參附件2臺灣臺北地
    方法院111年度交字第26號判決、附件3臺灣臺北地方法院11
    0年度交字第296號判決）。
②、經查，原告員工駕車前，原告均有向其表明公司禁止員工酒
    駕，有員工簽屬之員工保密規定及員工切結書可參，是原告
    已盡事前監督員工酒駕之責任，而合理知悉駕駛人謝ｏ展並
    無可能酒駕：1.原告經營瓶裝水生產及販賣業務，每日均會
    將瓶裝水交由原告受僱司機以自用小貨車送往訂購瓶裝水之
    客戶處，故運送業務為原告經營日常非常重要之一環，也因
    此原告均會要求受僱司機注意行車安全並遵守公司内部之工
    作規定。2.原告公司告知駕駛人之行車規範例如：原告對於
    駕駛貨車之員工(包括本案之駕駛人謝ｏ展)有於到職時要求
    員工詳閱原告規定之「運輸部員工工作規定須知」，並簽名
    表示知悉（甲證2)，其中第8點「司機人員嚴禁無照及酒後
    駕車!明確告知員工上班時間不得酒後駕車；再者，原告與
    本案駕駛人謝ｏ展亦簽有切結書（甲證3)，其中第1條明定：
    「本公司員工嚴禁上班時間酒駕（包含前晚宿醉），本公司
    開車送貨時嚴禁酒駕，...」，清楚表達原告嚴禁員工酒駕
    之態度及監督，故原告應得合理信賴駕駛人並無可能發生酒
    駕情形。
③、本案駕駛人謝ｏ展駕車前有經原告内部酒測確認無酒精反應後
     才准許開車送貨，是原告已盡力擔保汽車駕駛人之行為具
     有合於交通管理規範之責任，且無明知駕駛人酒駕：1.除
     前所述原告告知員工禁止酒駕並經員工同意之書面證據外
     ，原告於員工每次駕車上路前均會實施酒測(甲證4)，並將
     酒測結果記錄於酒精檢測表上（甲證5)，作為原告監督查
     核員工是否有符合公司禁止酒駕規範之依據。2.本案駕駛
     人謝ｏ展於111年5月24日到班時即實施酒測，經原告公司廠
     長羅繼光檢測確定合格後，准予開車送貨（甲證5)，惟駕
     駛人謝ｏ展遭員警查獲喝酒卻是於脫離原告監督掌控上路後
     才喝酒，遂而遭員警查獲開罰，故而原處分所謂原告之違
     規事由實係駕駛人謝ｏ展獨自開車上路後喝酒所構成，對此
     情節原告根本無從預見，且亦超出原告之監督責任範圍。
④、综上，道路交通管理處罰條例第35條第7項立法目的既係「禁
     止汽車所有人將其所有之車輛借予酒精濃度超過規定標準
     值之人駕駛」，以「降低交通事故風險」，及「課予汽車
     所有人擔保汽車駕駛人之行為具有合於交通管理規範之義
     務」，則汽車所有人能做的即是在將車輛交由駕駛人駕駛
     時，事前地對駕駛人進行評估及檢測，確認駕駛人並無酒
     駕，即為盡到本條項所要求之義務。本案原告不僅在平時
     就透過員工保密規定及員工切結書告知駕駛人謝ｏ展不得上
     班時間酒駕，甚至在駕駛人謝ｏ展每趟出發前都會對其進行
     酒精檢測，原告業已盡其所能確認駕駛人謝ｏ展駕車前無喝
     酒也無任何酒精反應，實難再苛求原告亦要知悉謝ｏ展在駕
     車中的每一分每一秒是否有喝酒或是體内有無留存酒精濃
     度超過規定標準情形。
⑤、 是原告並無明知駕駛人謝ｏ展有酒精濃度超標而不予禁止駕
     駛之情形，主觀上即不具有可歸責性及可非難性，故被告
     依道路交通管理處罰條例第35條第9項規定，吊扣原告汽車
     牌照24個月，是未考量原告並無明知情形，而仍原處分吊
     扣原告汽車牌照，自有違誤，應予撤銷。
⑶、參考另案法院有依道路交通管理處罰條例第35條第7項考量受
     處分人無「明知駕駛人酒駕而仍不予禁止駕駛」而撤銷原
     處分之案例(詳下述），均係從受處分人於駕駛人開車前評
     估駕駛人身上並未散發酒味、亦無酒容以及距離前次喝酒
     時間間隔甚長等情，認定該案受處分人實難知悉駕驶人體
     内仍留存酒精濃度超過規定標準，故而認為受處分人主觀
     上不具有可歸責性及可非難性，而判決撤銷該案原處分以
     觀，本案不僅原告於駕駛人謝ｏ展開車前已透過酒測機器檢
     測其無酒精濃度超標情形，更有證據顯示原告有一再要求
     駕駛人不得酒後駕車，是相比相類似案件，原告實係採用
     更嚴格地監督程序，以履行道路交通管理處罰條例明示的
     誡命義務（即課予汽車所有人擔保汽車駕駛人之行為具有
     合於交通管理規範之義務），故更應認為本案原告並無明
     知駕駛人謝ｏ展有酒駕，而不應吊扣原告之汽車牌照。以下
     整理另案法院供鈞院參考：㈠臺灣臺北地方法院111年度交
     字第26號判決（附件2):「參酌原告於本院準備程序中陳稱
     ：倘王ｏ騰身上有酒味或王ｏ騰外出飲酒時都是由我來開車
     ，但當天我沒有聞到王ｏ騰身上有酒咮，且出門前王ｏ騰身
     體狀況都很正常等語(見本院卷第128頁），核與證人王淇
     水上開證述内容相符，堪以採信。從而，原告雖知悉王ｏ騰
     於案發前一晚有飲酒，惟王ｏ騰於飲酒後已間隔13小時後始
     駕車，且駕車時意識清楚、身上並未散發酒味，亦無酒容
     ，則原告實難知悉王ｏ騰體内仍留存酒精濃度超過規定標準
     ，是原告主觀上不具有可歸責性及可非難性，故被告所為
     原處分，核與上開卷證資料不符，尚難認適法，應予撤銷
     」㈡臺灣臺北地方法院110年度交字第296號判決（附件3):
     「依上開函文，無從得知原告與何思漳同車時，該車内有
     無瀰漫酒味乙情，則原告主觀上是否已察覺何思漳有酒駕
     情事，尚有疑義。又如前所述，何思漳經警測得酒精濃度
     僅為0.18MG/L，則原告主觀上是否已察覺何思漳身上有散
     發酒味，亦非無疑，自難僅以上開函文遽為不利於原告事
     實之認定。從而，本件經調查證據之結果，實難認原告主
     觀上對於何思漳體内酒精濃度超過規定標準乙事，事前有
     所認識，也沒有明確之表現事實足以推論原告有任何可以
     觀察之跡象足以知悉何思漳案發前一晚有飲酒而駕車時體
     内酒精超標之情形，被告認原告有道路交通管理處罰條例
     第35條第7項之違規行為，而以原處分裁處原告罰鍰，自有
     違誤，應予撤銷。」
⑷、本案原告所在地為新北市，應為鈞院管轄：按行政訴訟法於
    第237條之2增訂特別審判籍之規定，使交通裁決事件，亦得
    由原告住所地、居所地、所在地或違規行為地之法院管轄。
    換言之，交通裁決事件，得由原處分機關所在地之法院管轄
    （行政訴訟法第13條第1項），亦得由原告住所地、居所地
    、所在地或違規行為地之法院管轄（行政訴訟法第237條之2
    )。本案原告所在地為新北市○○區○○街000號，故應為鈞院管
    轄，併此敘明。
⑸、综上所述，原告平時已藉由工作規定及員工切結書告知駕駛
    人謝ｏ展絕對不能酒後駕車，上班時間喝酒更是絕對禁止，
    且原告於駕駛人謝ｏ展開車前有對其實施酒測，確認無任何
    酒精反應才准其開車送貨，故不論從事前監督到駕車時的嚴
    格檢測，均能證明原告已盡監督駕駛人謝ｏ展不得喝酒之責
    任，因此並無明知駕駛人謝ｏ展酒駕而仍不予禁止駕駛之情
    形，原告自得主張無道路交通管理處罰條例第35條第7項規
    定，請求鈞院撤銷原處分，以維原告權益是禱。
㈡、聲明：⑴原處分撤銷。⑵訴訟費用由被告負擔。
三、被告答辯及聲明：
㈠、答辯要旨：
⑴、經查，舉發員警答辯報告表內容(被證5)，員警於111年5月24
    日7時至10時擔服交通執法勤務，在民權西路與重慶北路口
    實施交通稽查勤務，於9時55分許發現駕駛人駕駛系爭汽車
    行經民權西路(往東行駛)與重慶北路停等紅燈時，疑似有未
    繫安全帶且臉色泛紅，員警遂向前請求出示證件，盤查過程
    中聞悉駕駛人身上酒氣濃厚，遂要求駕駛人進行酒精濃度檢
    測，上述攔檢行為符警察職權行使法第8條規定，合先敘明
    。
⑵、檢視員警密錄器影像(附件一「2022_0524_095627_479.MOV」
    、「2022_0524_095627_480.MOV」、「2022_0524_100227_4
    81.MOV」，畫面時間:09:58:37至10:03:26)，駕駛人經執勤
    員警詢問確認飲用酒精已結束達15分鐘以上，並宣讀酒測法
    律效果確認單，駕駛人了解後親自簽名，員警復告知酒測值
    各區間所代表之法律效果及酒測儀器測試方法後，始對駕駛
    人進行酒精濃度檢測，經檢測後酒測值為0.24 MG/L，遂依
    處罰條例第35條第1項第1款當場依法舉發駕駛人，由上述情
    節可知，警員實施酒測之程序符合警政署頒布之取締酒後駕
    車程序規定，程序要屬嚴謹且無任何不法，並已經全程錄音
    錄影，駕駛人之違規事證已相當明確。又查車籍資料(被證7
    )，車主為原告並非駕駛人，故另開立第000000000號舉發單
    通知原告。
⑶、原告固以:「已善盡監督管理義務，對駕駛人仍酒後駕車之行
    為，並不具可歸責性」等語為由主張撤本件處分，惟按依處
    罰條例第35條第9項文義以觀，吊扣汽車牌照之對象係「違
    規之汽車牌照」，並無違規汽車駕駛人應與汽車所有人為同
    一人始能吊扣汽車牌照之限制，又考其立法目的係慮及汽車
    所有人擁有支配管領汽車之權限，對於汽車之使用方式、用
    途、供何人使用等，得加以篩選控制，非無擔保其汽車之使
    用者具備法定資格及駕駛行為合於交通管理規範之義務，否
    則無異縱容汽車所有人放任其所有之汽車供人恣意使用，徒
    增道路交通之風險，殊非事理之平，故處罰條例第35條第9
    項關於吊扣汽車牌照之處分，應係針對汽車所有人所設之特
    別規定，然旨揭吊扣汽車牌照之特別規定，本質仍屬行政義
    務違反之處罰，並未排除行政罰法第7條第1項「違反行政法
    上義務之行為非出於故意或過失者，不予處罰」及處罰條例
    第85條第4項推定過失等規定之適用，是汽車所有人自仍得
    經由舉證證明其無故意及過失而免罰。
⑷、經被告檢視原告檢附之「員工保密規定」、「員工切結書」
    、「111年5月酒精檢測表」等資料後，認原告所提物證尚難
    證其已盡其選任監督及擔保駕駛人駕駛行為合於交通管理規
    範之義務，自不能推翻處罰條例第85條第4項所推定原告有
    過失之責任，故本件原告主張免罰，自無可採，原處分應予
    以維持，其理於下分述之:㈠經查，原告對於該公司負責駕駛
    貨車之員工於到職時，均會要求員工簽訂員工保密規定(甲
    證2)，該規定內容有針對運員工訂定「運輸部員工工作規定
    須知」，該須知第8點要求司機人員嚴禁無照及酒後駕車；
    另亦要求員工簽訂切結書(甲證3)，內容除申明嚴禁員工上
    班時間酒駕外，亦就發生酒駕臨檢或因而肇生傷亡事故，均
    應由員工負擔全部責任與公司無關，其中若因酒駕致公司車
    輛遭吊扣牌照2年，員工須以市價行情買回等並要求員工出
    車前後均需進行酒測，而依據民法第188條第1項規定，可知
    在僱傭契約存續期間內，受僱人因執行僱用人之命令或受委
    託之職務時，僱用人本須就受僱人選任及執行職務之行為負
    監督之責，亦即此監督義務之履行不僅止於選任受僱人之初
    始階段，乃是從選任開始除應就受僱人之專業資格及能力各
    方面予以督責以外，迨至僱傭契約終止或屆滿時為止，僱用
    人應在整個僱傭契約存續期間，就受僱人執行業務之監督評
    量、業務安全預防、工作分配管理、安全教育訓練等各方面
    皆須不斷加以進行實施與注意，始可謂善盡其僱用人之責任
    。然上述書面資料僅能用以證明僱用人於選任受僱人之初始
    階段善盡監督管理義務，就駕駛員於僱傭期間履行駕駛職務
    時，具體預防違規發生並無實益，流於形式，且約定將全部
    罰款及肇事責任由員工負擔，許能達一定威嚇效果，然切結
    最終目的仍係為脫免原告為汽車所有權人應控管其車輛使用
    狀況之責，難謂已建立制度性的機制，防止員工使用其車輛
    違反交通規則。㈡另就原告所指駕駛員出車前均有進行酒測
    檢驗一事，經查原告檢附之111年5月酒精檢測表-晚(更正為
    早)(甲證5)，該表中確有本件駕駛人行車前檢驗之紀錄，然
    自員警密錄器影像內容(附件一「2022_0524_095627_479.MO
    V」)以觀，於畫面時間09:59:40至09:59:48，員警示意駕駛
    人靠邊停車，於駕駛人下車後對其說道:「你有帶證件嗎?因
    為你身上味道很重」，駕駛人回以:「對阿，我昨天喝的，
    還沒退」，可見原告身上之酒氣濃厚，而攔查時間顯晚於出
    車時間，既其酒氣濃厚程度使員警得輕易聞，為何原告使用
    之酒測器並未檢出，退步言之，不問原告使用之酒測儀器準
    確度如何，駕駛人身上既已出現明顯酒氣，原告即應禁止其
    繼續執行駕駛業務，未禁止其駕駛顯已有應注意而未注意之
    情事存在，且並未見其實際檢測過程，對於旨揭檢測表紀錄
    資料是否可採尚有疑慮。㈢綜上，尚難認原告已盡相當管理
    之責，仍具有應注意得注意而未注意之過失之情，符行政罰
    法第7條要求之責任條件，被告據此作成吊扣處分，洵屬合
    法，
⑸、再者，原告既為系爭汽車之所有權人，有汽車車籍查詢資料
    （被證7）為憑，自應負擔維持其所有物於合法狀態之責任
    。是原告前揭所述，無非單方所執之詞，委無足取。　
㈡、聲明：⑴原告之訴駁回。⑵訴訟費用由原告負擔。
四、爭點：
㈠、原告檢附之「員工保密規定」、「員工切結書」、「111年5
    月酒精檢測表」等資料，是否足以證明其已盡其選任監督及
    擔保駕駛人駕駛行為合於交通管理規範之義務？
㈡、原告主張臺灣臺北地方法院111年度交字第26號判決及110年
    度交字第296號判決，認其亦無明知駕駛人謝ｏ展有酒精濃度
    超標而不予禁止駕駛之情形，主觀上即不具有可歸責性及可
    非難性，原處分應撤銷是否有理？
五、本院的判斷：
㈠、前提事實：爭訟概要欄所載之事實，除上開爭點外，其餘事
    實業據原告於起訴狀所不爭執，並有掌電字第000000000號
    舉發違反道路交通管理事件通知單、案件移送記錄及合法送
    達資料各1件。原告交通違規申訴書、臺北市政府警察局大
    同分局111年6月14日北市警同分交字第1113028174號函、1
    新北裁催字第48-000000000號違反道路交通管理事件裁決書
    及其送達證書、臺北市政府警察局大同分局111年9月8日北
    市警同分交字第1113032866號函（含答辯報告表）、111年9
    月16日重新製開新北裁催字第48-000000000號違反道路交通
    管理事件裁決書、汽車車籍查詢資料、駕駛人基本資料、採
    證光碟等資料（見本院卷第129頁至第163頁）足資佐證，此
    事實應堪認定。
㈡、應適用之相關法令：
⑴、警察職權行使法第6條第1項第6款、第2項：「警察於公共場
    所或合法進入之場所，得對於下列各款之人查證其身分：六
    、行經指定公共場所、路段及管制站者。」「前項第六款之
    指定，以防止犯罪，或處理重大公共安全或社會秩序事件而
    有必要者為限。其指定應由警察機關主管長官為之。」。
⑵、警察職權行使法第7條第1項第1款：「警察依前條規定，為查
    證人民身分，得採取下列之必要措施：一、攔停人、車、船
    及其他交通工具。」。
⑶、警察職權行使法第8條第1項第3款：「警察對於已發生危害或
    依客觀合理判斷易生危害之交通工具，得予以攔停並採行下
    列措施：三、要求駕駛人接受酒精濃度測試之檢定。」。
⑷、道路交通安全規則第114條第2款：「汽車駕駛人有下列情形
    之一者，不得駕車：二、飲用酒類或其他類似物後其吐氣所
    含酒精濃度達每公升零點一五毫克或血液中酒精濃度達百分
    之零點零三以上。」。
⑸、道路交通管理處罰條例第35條第1項第1款、第9項：「汽機車
    駕駛人，駕駛汽機車經測試檢定有下列情形之一，機車駕駛
    人處新臺幣一萬五千元以上九萬元以下罰鍰，汽車駕駛人處
    新臺幣三萬元以上十二萬元以下罰鍰，並均當場移置保管該
    汽機車及吊扣其駕駛執照一年至二年；附載未滿十二歲兒童
    或因而肇事致人受傷者，並吊扣其駕駛執照二年至四年；致
    人重傷或死亡者，吊銷其駕駛執照，並不得再考領：一、酒
    精濃度超過規定標準。」「汽機車駕駛人有第一項、第三項
    至第五項之情形之一，吊扣該汽機車牌照二年；因而肇事致
    人重傷或死亡，得依行政罰法第七條、第二十一條、第二十
    二條、第二十三條規定沒入該車輛。」。
⑹、道路交通管理處罰條例第85條第4項：「依本條例規定逕行舉
    發或同時併處罰其他人之案件，推定受逕行舉發人或該其他
    人有過失。」。
⑺、行政罰法第7條第1項：「違反行政法上義務之行為非出於故
    意或過失者，不予處罰。」
㈢、依員警答辯報告表略以：「警方於111年05月24日07-10時擔
    服交通執法勤務，在民權西路與重慶北路口實施交通稽查勤
    務，於9點55分左右發現一台自小貨車行經民權西路（往東
    方向行駛）與重慶北路停等紅燈時，該自小貨車駕駛人疑似
    未繫安全帶且臉色泛紅，職請該車駕駛人出示證件時，發現
    駕駛人身上酒味濃厚，經酒精濃度測試值達0.24mg/L，依道
    路交通管理處罰條例第35條第1項第1款規定告發駕駛人，並
    依道路交通管理處罰條例第35條第9項汽機車駕駛人有第35
    條第1項第1款之情形製單告發。」（見本院卷第153頁）
　　由上述情節可知，警員實施酒測之程序符合警政署頒布之取
    締酒後駕車程序規定，並符合警察職權行使法第6條第1項第
    6款、第2項、第7條第1項第1款、第8條第1項第3款規定，亦
    為原告所不爭執，駕駛人之違規事證明確，而依汽車車籍資
    料（見本院卷第159頁），車主為原告並非駕駛人，故依道
    路交通管理處罰條例第35條第9項汽機車駕駛人有第35條第1
    項第1款之情形，裁處「吊扣汽車牌照24個月」，原處分並
    無違誤。
㈣、原告以上開主張要旨置辯，惟查：
⑴、原告主張縱汽車駕駛人與汽車所有人非同屬一人，汽車所有
    人依法應得依道路交通管理處罰條例第35條第7項規定舉證
    非明知而不罰云云。查按道路交通管理處罰條例第35條第9
    項條文文義以觀，吊扣汽車牌照之對象係「違規之汽車牌照
    」，並無違規汽車駕駛人應與汽車所有人為同一人始能吊扣
    汽車牌照之限制，又考其立法目的係慮及汽車所有人擁有支
    配管領汽車之權限，對於汽車之使用方式、用途、供何人使
    用等，得加以篩選控制，非無擔保其汽車之使用者具備法定
    資格及駕駛行為合於交通管理規範之義務，否則無異縱容汽
    車所有人放任其所有之汽車供人恣意使用，徒增道路交通之
    風險，殊非合乎事理法則，故道路交通管理處罰條例第35條
    第9項關於吊扣汽車牌照之處分，應係針對汽車所有人所設
    之特別規定，然旨揭吊扣汽車牌照之特別規定，本質仍屬行
    政義務違反之處罰，並未排除行政罰法第7條第1項「違反行
    政法上義務之行為非出於故意或過失者，不予處罰」及道路
    交通管理處罰條例第85條第4項推定過失等規定之適用，是
    汽車所有人自仍得經由舉證證明其無故意及過失而免罰。
⑵、依原告檢附之「員工保密規定」（見本院卷第21-29頁）係原
    告對於該公司負責駕駛貨車之員工於到職時，均會要求員工
    簽訂員工保密規定，該規定內容有針對運輸部員工訂定「運
    輸部員工工作規定須知」，該須知第8點要求司機人員嚴禁
    無照及酒後駕車；另員工簽訂切結書（見本院卷第31頁），
    內容除申明嚴禁員工上班時間酒駕外，亦就發生酒駕臨檢或
    因而肇生傷亡事故，均應由員工負擔全部責任與公司無關，
    其中若因酒駕致公司車輛遭吊扣牌照2年，員工須以市價行
    情買回等並要求員工出車前後均需進行酒測，而依據民法第
    188條第1項規定，可知在僱傭契約存續期間內，受僱人因執
    行僱用人之命令或受委託之職務時，僱用人本須就受僱人選
    任及執行職務之行為負監督之責，亦即此監督義務之履行不
    僅止於選任受僱人之初始階段，乃是從選任開始除應就受僱
    人之專業資格及能力各方面予以督責以外，迨至僱傭契約終
    止或屆滿時為止，僱用人應在整個僱傭契約存續期間，就受
    僱人執行業務之監督評量、業務安全預防、工作分配管理、
    安全教育訓練等各方面皆須不斷加以進行實施與注意，始可
    謂善盡其僱用人之責任。然上述書面資料僅能用以證明僱用
    人於選任受僱人之初始階段善盡監督管理義務，就駕駛員於
    僱傭期間履行駕駛職務時，具體預防違規發生並無實益，流
    於形式，且約定將全部罰款及肇事責任由員工負擔，許能達
    一定威嚇效果，然切結最終目的仍僅係為脫免原告為汽車所
    有權人應控管其車輛使用狀況之責，難謂已建立平時執行業
    務時有防範酒駕制度性的監督機制，防止員工使用其車輛違
    反交通規則。
⑶、另就原告檢附之111年5月酒精檢測表-晚(更正為早)（見本院
    卷第35頁），該表中確有本件駕駛人行車前檢驗之紀錄（記
    載：展:ok），如該記載確實，為何駕駛人仍被測出酒精濃
    度達每公升0.24毫克？原告雖陳稱，係駕駛人謝ｏ展遭員警
    查獲喝酒卻是於脫離原告監督掌控上路後才喝酒云云。據此
    ，更顯現原告對於駕駛人執行業務過程監督，出現不嚴謹瑕
    疵，而於執行業務過程中有機會喝酒而渾然不知。而依上開
    員警答辯報告表所載，員警發現駕駛人身上酒味濃厚，原告
    本應禁止其繼續執行駕駛業務，未禁止其駕駛顯已有應注意
    而未注意之情事存在，且並未見其實際檢測過程，對於旨揭
    檢測表紀錄資料是否可採尚有疑慮。原告所指駕駛員出車前
    均有進行酒測檢驗一事，尚難以此脫免過失責任。
⑷、原告主張依臺灣臺北地方法院111年度交字第26號及110年度
    交字第296號判決，認其亦無明知駕駛人謝ｏ展有酒精濃度超
    標而不予禁止駕駛之情形，主觀上即不具有可歸責性及可非
    難性，原處分應撤銷云云。惟上開判決係汽車駕駛人搭載乘
    客即車主關係，依相關資料顯示及調查結果，實難認車主即
    乘客對於駕駛人主觀上對於體內酒精濃度超過規定標準乙事
    ，事前有所認識，與本件原告與駕駛人間為僱佣關係不同，
    依民法規定僱用人對於受僱人選任及監督其職務之執行，必
    須盡相當之注意義務，況本件依上開員警答辯報告表所載，
    於攔停時發現駕駛人身上酒味濃厚，然原告並未發現，雖非
    故意亦有應注意能注意疏未注意過失責任，尚難認其無主觀
    上可歸責性及可非難性，依上開行政罰法第7條第1項規定，
    仍應負過失之責任，是其上開判決係個案不同，尚難比附援
    引，原告主張殊乏依據。
㈤、原告既為系爭汽車之所有權人，有汽車車籍查詢資料（見本
    院卷第159頁）為憑，自應負擔維持其所有物於合法狀態之
    責任。是原告前揭所述，無非單方所執之詞，委無足取。綜
    上所述，依原告所提出證明，尚難認原告已盡相當管理之責
    ，仍具有應注意得注意而未注意之過失之情，符行政罰法第
    7條要求之責任條件，被告據此作成吊扣處分，洵屬有據。
    　
六、本件判決基礎已經明確，兩造其餘的攻擊防禦方法及訴訟資
    料，及原告其他證據調查之聲請，經本院斟酌後，核與判決
    結果不生影響，無一一論述及調查之必要，一併說明。
七、結論：原處分並無違誤，原告訴請撤銷為無理由，應予駁回
    。本件第一審裁判費為300元，所以確定第一審訴訟費用額
    為300元，由原告負擔。
八、依行政訴訟法第195條第1項後段、第236條、第98條第1項前
    段、第237條之8第1項、第237條之9第1項，判決如主文。
中    華    民    國   111    年    11    月   18    日
                  行政訴訟庭  法  官  陳伯厚
一、上為正本係照原本作成。
二、如不服本判決，應於判決送達後20日內，向本院提出上訴狀
    並表明上訴理由（原判決所違背之法令及其具體內容或依訴
    訟資料可認為原判決有違背法令的具體事實），其未載明上
    訴理由者，應於提出上訴後20日內向本院補提理由書（上訴
    狀及上訴理由書均須按他造人數附繕本，如未按期補提上訴
    理由書，則逕予駁回上訴），並應繳納上訴裁判費新臺幣75
    0元。　
                              書記官  陳柔吟　　
中　　華　　民　　國　　111 　年　　11　　月　　18　　日